【裁判字號】    92,易,1390
【裁判日期】    920725
【裁判案由】    詐欺
【裁判全文】
臺灣高雄地方法院刑事判決                        九十二年度易字第一三九號
    公  訴  人  臺灣高雄地方法院檢察署檢察官
    被      告  丙○○
右列被告因詐欺案件，經檢察官提起公訴（九十一年度偵緝字第一六六三號），本院
判決如左：
    主  文
丙○○無罪。
    理  由
一、公訴意旨略以：被告丙○○意圖為自己不法之所有，明知自己無付款能力，仍於
    民國八十九年十月某日，以電話向告訴人甲○○訂購電子遊戲機二十台，價值新
    台幣（下同）二十一萬六千元，迨至甲○○將電子遊戲機二十台送至被告丙○○
    處後，被告丙○○僅陸續匯款一萬餘元，餘款經告訴人甲○○多次催討均未支付
    ，期間告訴人為避免更多損失，於同年十二月中旬，載回其中十台，被告丙○○
    仍向其佯稱餘款迨其大陸返回後支付，嗣於九十年六月間，被告丙○○返國後仍
    未付款，並稱十台機台已遺失，告訴人甲○○始知受騙，計被告丙○○詐得九萬
    餘元，因認被告丙○○涉有刑法第三百三十九條第一項詐欺取財罪嫌。
二、按犯罪事實，應依證據認定之，無證據不得推定其犯罪事實，又不能證明被告犯
    行者，應諭知無罪之判決，刑事訴訟法第一百五十四條、第三百零一條第一項分
    別定有明文。次按被害人係以使被告受刑事處罰為目的，故其陳述被告之犯罪情
    形，雖非絕對不得採為判決之基礎，但以陳述本身無瑕疵可指，且與事實相符者
    始得為之（最高法院五十六年台上字第六九八號判例參照）。又事實之認定，應
    憑證據，如未能發現相當證據，或證據不足以證明，自不能以推測或擬制之方法
    ，為裁判基礎（最高法院四十年台上字第八六號判例參照）。且認定犯罪事實所
    憑之證據，雖不以直接證據為限，間接證據亦包括在內，然而無論直接證據或間
    接證據，其為訴訟上之證明，須於通常一般之人均不致有所懷疑，而得確信其為
    真實之程度者，始得據為有罪之認定，倘其證明尚未達到此一程度，而有合理之
    懷疑存在而無從使事實審法院得有罪之確信時，即應由法院為諭知被告無罪之判
    決（最高法院七十六年台上字第四九八六號判例意旨參照）。再按刑法第三百三
    十九條詐欺罪之成立，係以行為人意圖為自己或第三人不法之所有，以詐術使人
    將本人或第三人之物交付或取得利益為要件，而所謂以詐術使人交付，必須被詐
    欺人因其詐術而陷於錯誤，若其所用之方法，不能認為詐術，亦不致使人陷於錯
    誤，即不構成該罪（最高法院四十六年台上字第二六０號判例意旨參照）。
三、本件公訴人認被告丙○○涉有詐欺罪嫌，無非係以告訴人甲○○之指訴，及證人
    乙○○證述告訴人確有賣電子遊戲機二十台予被告，二人並親自送至桃園予被告
    收受等語為其論罪之依據。訊據被告丙○○固不否認有於右揭時地，向告訴人購
    得電子遊戲機二十台，並陸續匯款予告訴人萬餘元後，退還告訴人十台，及尚有
    餘款未付清等事實不諱，惟堅決否認有何詐欺犯行，辯稱：向告訴人訂購電子遊
    戲機二十台後，有陸續付一些款項，並退還告訴人十台，剩下的十台是放在桃園
    縣八德路一處承租來的倉庫內，因去大陸期間沒有付租金、水電，回來時就發現
    不見了，尾款僅剩二萬五千元未付，會設法付清，沒有詐騙之意等語。經查，本
    件告訴人所指被告於八十九年十月間向其購得價值二十一萬六千元之電子遊戲機
    二十台，由告訴與證人乙○○共同運送至桃園交由被告收受後，被告即陸續匯款
    萬餘元予告訴人，嗣因餘款支付不正常，被告乃應告訴人之要求，將其中十台機
    台退回告訴人，所剩尾款仍有近十萬元未付等情，業據告訴人於偵審中指述明確
    ，並經證人乙○○證述告訴人確有賣電子遊戲機二十台予被告，二人並親自送至
    桃園予被告收受等語屬實，且為被告所是認，此固可信為真實，然若據此即遽以
    推認被告有詐欺之犯行，尚值商榷，且參酌告訴人於本院審理時就系爭機台賣予
    被告之緣由及付款情形等節陳明：「我與他在八十七年認識，平時時有聯絡，交
    情還算不錯，之前他沒有向我買過別的東西，他是在做車床及電玩業，我們很熟
    ，所以他電話與我訂這二十台，我便與乙○○，一起送過去，因為與他很熟，我
    就向他講說，如果手頭不方便，可以每星期分期還給我，我當時並沒有限他每星
    期要付貨款多少錢給我，我賣給他這二十台之後，他都每個星期會匯一些錢給我
    ，直到九十年三、四月間，他就沒有再付了，因為這當中付款的情形不是很正常
    ，而且不太找得到他的人，我如此與他反應並且要向他拿十台回來的時候，他馬
    上就說好，我要他請貨運行的人送回來，當時他也有依我的意思把其中十台請貨
    運行送回來」等語觀之，告訴人與被告就上開機台之買賣實與一般商場上之交易
    情形無異，且因二人間存有交情，故告訴人乃主動表明被告得分期付款，且未限
    定被告每期應付之款項，顯見被告是時並無施用詐術手段，且告訴人亦未陷於錯
    誤致交付機台予被告甚明；再者被告於購得上開二十台機台後，並曾分期陸續匯
    款萬餘元予告訴人，及應告訴人之要求，隨即將其中十台機台退還告訴人，是苟
    若被告自始即有不法所有之詐欺意圖，衡情大可於達到目的後即置之不理，又豈
    會分期給付萬餘元價款及將其中十台機退還告訴人，以致減少其詐騙所得之理，
    是尚難僅以事後被告未付清機台尾款之事實，即遽認被告於購得機台之初即有不
    法所有之詐欺犯行。又被告於本院審理期間已付清尾款，而告訴人亦表示不予追
    究之意等情，業據二人同陳在卷，益徵本件純屬民事糾葛，與詐欺取財之構成要
    件尚屬有間。此外，復查無其他積極證據足資證明被告有何詐欺取財之犯行，揆
    諸前揭說明，既不能證明被告犯罪，自應為無罪之諭知。
據上論斷，應依刑事訴訟法第三百零一條第一項，判決如主文。
本案經檢察官姜麗儒到庭執行職務。
中      華      民      國    九十二    年      七      月    二十五    日
                                  臺灣高雄地方法院刑事第二庭
                                      法    官  柯彩燕
右正本證明與原本無異。
如不服本判決，應於判決送達後十日內，向本院提出上訴狀。
                                書記官    楊真芬
中    華    民    國      九十二      年      七      月      二十八    日


司法院資訊處製作；財團法人民間司法改革基金會備份。
